【裁判字號】    90,訴,1530
【裁判日期】    900910
【裁判案由】    偽造有價證券等
【裁判全文】
臺灣臺中地方法院刑事判決                          九十年度訴字第一五三號
    公  訴  人  臺灣臺中地方法院檢察署檢察官
    被      告  甲  ○
    指定辯護人  本院公設辯護人丙○○
右列被告因偽造有價證券等案件，經檢察官提起公訴（八十八年度偵字第二○九八八
號），本院判決如左：
    主  文
甲○連續意圖供行使之用，而偽造有價證券，累犯，處有期徒刑參年陸月。臺灣省合
作金庫南台中支庫第一○二－四帳號、支票號碼ＮＡ0000000號（發票日八十
七年五月二十日、面額新台幣捌仟參佰元）、ＮＡ0000000號（發票日八十七
年六月二十日、面額新台幣壹萬伍仟元）支票上「丁○○」之發票部分，均沒收。
    事  實
一、甲○前於民國八十二年間因肅清煙毒條例案件，經本院判處有期徒刑三年一月確
    定，於八十五年九月二十二日縮短刑期執行完畢。詎仍不知悔改，基於收受贓物
    之概括犯意，於(1)八十七年五月初某日，明知鍾國勇（由臺灣臺中地方法院檢察
    署檢察官另案偵辦）於台中市○○路附近所交付之臺灣省合作金庫南台中支庫第
    一○二－四帳號、支票號碼ＮＡ0000000號、其上並已蓋妥發票人「丁○
    ○」印文、惟金額及發票日期均未填寫之空白支票乙紙（該支票係丁○○所有，
    連同另二十二張空白支票及印章放置於丁○○所有之ＱＹ－○八九二號自小客車
    內，於八十七年三月三十日十六時許，在台中市○○路、中山路口停車場內失竊
    ），係來路不明之贓物，仍予收受，旋在台中市東山市場附近將該空白支票交付
    林英傑（由臺灣臺中地方法院檢察署檢察官另案提起公訴），後林英傑在其上填
    載金額為新台幣（下同）三萬五千元、發票日為八十七年七月五日，持向林蒼焜
    調借現款使用。(2)八十七年五月間，甲○與友人多次前往台中市○○○路○段十
    六號三樓之一乙○○所經營之「新北浦飲料店」（即新北浦卡拉ＯＫ）消費，因
    而積欠乙○○消費款，經乙○○催索後，甲○明知由真實姓名年籍不詳之張姓成
    年男子於同年五月中旬在該「新北浦飲料店」內、及鍾國勇在同年五月中、下旬
    在台中市○○路「連安醫院」旁所先後交付之同上帳號、支票號碼分別為ＮＡ0
    000000號、ＮＡ0000000號、其上並均已蓋妥發票人「丁○○」印
    文、惟金額及發票日期均未填寫之空白支票各乙紙，均係來路不明之贓物，竟仍
    均予收受，並基於意圖供行使之用及意圖不法所有之概括犯意，先後在該「新北
    浦飲料店」內，於上揭空白支票上分別填載發票日為八十七年五月二十日、金額
    八千三百元及發票日為八十七年六月二十日、金額一萬五千元，並在各該支票背
    面以其別名「王坤安」之名義背書後，連續將之交付乙○○以清償所積欠之消費
    款而行使之，乙○○並找還超額之三千餘元現金予甲○，後乙○○並將上揭面額
    為八千三百元之支票背書轉讓予陳陞珒。嗣因前開支票經執票人提示請求付款，
    均因丁○○已申報遺失止付而不獲付款，始進而查悉上情。
二、案經臺灣臺中地方法院檢察署檢察官自動檢舉偵查起訴。
    理  由
一、訊據被告甲○固不諱言有於右揭時地收受由鍾國勇、張姓男子所交付之空白支票
    ，並將其中支票號碼ＮＡ0000000號之空白支票轉交林英傑、及擅在支票
    號碼ＮＡ0000000號、ＮＡ0000000號空白支票上填寫金額、日期
  並背書後，交付乙○○使用之事實，惟仍辯稱：收受當時不知支票來源有問題，
    是事後才知票是來路不明之贓物，交付乙○○的支票其中第二張支票是要換回第
    一張支票用的云云。惟查，被告於八十五年間認識鍾國勇時，即知其真實姓名為
    鍾國勇，業據被告於本院審理中供述甚明，而被告自鍾國勇及張姓男子處所收受
    之前開支票上之發票人印文均為「丁○○」，且收受當時支票上除蓋有發票人「
    丁○○」之印文外，其餘金額、發票日部分則均空白，按諸支票係屬支付證券、
    無因證券，一般使用支票之常態，如係有正當權源取得之支票，理應就金額、發
    票日、發票人等絕對必要記載之事項均記載完妥始行交付他人，尤其支票面額關
    係日後票據責任之範圍，絕無空白不予記載之理，被告自鍾國勇、張姓男子處所
    收受之上開支票，既非鍾國勇、張姓男子本人之票據，復係金額、發票日期均未
    填載之空白票據，顯與一般使用票據之常情不符，被告於收受當時即已知悉上開
    空白支票之來源並非正當，委屬無疑。又被告交付乙○○支票號碼ＮＡ0000
    000號、ＮＡ0000000號之支票係為供清償積欠乙○○之消費款一萬餘
    元之用，被告交付支票時，因票面金額超過所積欠之消費款，故尚要求乙○○找
    還現金，乙○○並因而找還約三千餘元現金予被告，並無以後交付之支票換回先
    前交付之支票之情事，復據證人乙○○於本院審理中結證甚詳，被告前開所辯，
    要係卸責之詞，不足採信。此外，右揭事實復據證人林英傑供證在卷，核與被告
    供述之情節相符，並有支票及退票理由單、遺失票據申報書等在卷可資為證，本
    案事證明確，被告右揭犯行洵足認定。
二、核被告甲○所為，係犯刑法第二百零一條第一項之偽造有價證券罪、第三百三十
    九條第一項之詐欺取財罪、第三百四十九年第一項之收受贓物罪。被告偽造有價
    證券後復持以行使，其行使之低度行為為偽造之高度行為所吸收，不另論罪。公
    訴意旨認被告偽造有價證券後復持以行使，係牽連犯刑法第二百零一條第一項偽
    造有價證券罪及同條第二項之行使偽造有價證券罪，應依牽連犯之規定從一重處
    斷，容屬有誤。被告先後三次收受贓物之犯行、先後二次偽造有價證券之犯行，
    均時間緊接、犯罪手法相似，又各係觸犯構成犯罪要件相同之罪名，顯均係基於
    概括犯意反覆為之，均為連續犯，各應依刑法第五十六條之規定論以一罪，並各
    加重其刑。又被告所犯前開各罪，有方法結果之牽連關係，應從一重依偽造有價
    證券罪論處。被告偽造有價證券後持以交付乙○○之目的係為供清償先前所積欠
    之消費款之用，並要求乙○○找還部分現金，其所為另涉有刑法第三百三十九條
    第一項之詐欺取財罪，此部份雖未具公訴人提起公訴，惟因與其所犯偽造有價證
    券罪、收受贓物罪間具牽連犯之裁判上一罪關係，為起訴效力所及，本院自應併
    予審究。再被告前於八十二年間因肅清煙毒條例案件，經本院判處有期徒刑三年
    一月確定，於八十五年九月二十二日縮短刑期執行完畢，有臺灣高等法院被告全
    國前案紀錄表在卷可按，其於有期徒刑執行完畢後，五年內再犯本件有期徒刑以
    上之罪，均為累犯，應依刑法第四十七條之規定，均遞加重其刑。爰審酌被告犯
    罪之動機、目的、智識程度、手段尚屬平和、偽造有價證券持以行使破壞金融秩
    序並危害交易安全、其犯罪所得並被害人所受損害，及其犯後態度等一切情狀，
    量處如主文所示之刑。
三、臺灣省合作金庫南台中支庫第一○二－四帳號、支票號碼ＮＡ0000000號
    （發票日八十七年五月二十日、面額八千三百元）、ＮＡ0000000號（發
    票日八十七年六月二十日、面額一萬五千元）支票上「丁○○」之發票，固屬被
    告所偽造，惟上開二紙支票背面均尚有被告以其別名「王坤安」名義所為之背書
    ，支票號碼ＮＡ0000000號支票背面並尚有「新北浦飲料店」之背書，該
    等背書行為部分均屬有效之票據行為，故僅就上開二紙支票上偽造發票人「丁○
    ○」之發票部分，依刑法第二百零五條之規定宣告沒收。
據上論斷，應依刑事訴訟法第二百九十九條第一項前段，刑法第五十六條、第二百零
一條第一項、第三百三十九條第一項、第三百四十九條第一項、第五十五條、第四十
七條、第二百零五條，罰金罰鍰提高標準條例第一條前段，判決如主文。
中      華      民      國      九十      年      九      月      十    日
                                  臺灣臺中地方法院刑事第二庭
                                        法  官  呂  麗  玉
右正本證明與原本無異。
如不服本判決，應於判決送達後十日內向本院提出上訴狀，上訴於臺灣高等法院臺中
分院( 須附繕本 )。
                                        書記官
中      華      民      國      九十      年      九      月      十    日
刑法第二百零一條第一項
意圖供行使之用，而偽造、變造公債票、公司股票或其他有價證券者，處三年以上十
年以下有期徒刑，得併三千元以下罰金。
行使偽造、變造之公債票、公司股票或其他有價證券，或意圖供行使之用，而收集或
交付於人者，處一年以上七年以下有期徒刑，得併科三千元以下罰金。
刑法第三百三十九條第一項
意圖為自己或第三人不法之所有，以詐術使人將本人或第三人之物交付者，處五年以
下有期徒刑、拘役或科或併科一千元以下罰金。
以前項方法得財產上不法之利益或使第三人得之者，亦同。
前二項之未遂犯罰之。
刑法第三百四十九條第一項
收受贓物者，處三年以下有期徒刑、拘役或五百元以下罰金。
搬運、寄藏、故買贓物或為牙保者，處五年以下有期徒刑、拘役或科或併科一千元以
下罰金。
因贓物變得之財物，以贓物論。


司法院資訊處製作；財團法人民間司法改革基金會備份。
